【裁判字號】    95,停,52
【裁判日期】    950705
【裁判案由】    聲請停止執行
【裁判全文】
臺北高等行政法院裁定
                                     95年度停字第00052號
聲  請  人  甲○○
送達代收人  陳益軒  律師
相  對  人  行政院農業委員會
代  表  人  蘇嘉全（主任委員）
上列當事人間因違反漁業法事件，聲請人聲請停止原處分之執行
，本院裁定如下：
    主  文
聲請駁回。
聲請程序費用由聲請人負擔。
    理  由
一、按「原行政處分之合法性顯有疑義者，或原行政處分之執行
    將發生難以回復之損害，且有急迫情事，並非為維護重大公
    共利益所必要者，受理訴願機關或原行政處分機關得依職權
    或依申請，就原行政處分之全部或一部，停止執行。」「前
    項情形，行政法院亦得依聲請，停止執行。」訴願法第93條
    第2 、3 項規定甚明。惟訴願法第93條第2 項所謂「原行政
    處分之合法性顯有疑義」，係指原行政處分顯屬違法或不當
    ，且無待調查即知其違法或不當之情形而言（最高行政法院
    91 年 度裁字第111 號裁定意旨參照）；至同條項所謂「原
    處分之執行，將發生難於回復之損害，且有急迫情事」，係
    指「須有避免難以回復損害之急迫必要性」而言，至所謂「
    難於回復之損害」，係指其損害不能回復原狀，或不能以金
    錢賠償，或在一般社會通念上，如為執行可認達到回復困難
    之程度而言。
二、本件聲請意旨略以：查原處分機關以於民國94年5 月11日、
    6 月8 日、6 月23日，分別查獲聲請人將船籍編號CTR-KH-1
    361 甲○○號漁筏停泊於高雄縣林園鄉高屏溪林園堤防河濱
    公園河川行水區內，未配置船員，且未實際從事漁撈作業之
    事由，依漁業法第10條第1 項規定，處以收回甲○○號漁筏
    漁業執照一年處分。惟查，聲請人所有甲○○號漁筏於94年
    5 月10日上午8 時40分起至5 月13日上午6 時30分止、6 月
    6 日上午6 時50分起至6 月9 日上午4 時20分止及6 月21日
    中午12時50分起至6 月24日上午7 時30分止，均在海上作業
    ，此參甲○○號漁筏進出港檢查表紀錄可稽。是94年5 月11
    日、6 月8 日及6 月23日三日，聲請人均駕駛甲○○號漁筏
    在外海作業，足認聲請人並無將漁筏停泊在高雄縣林園鄉高
    屏溪林園堤防河濱公園河川行水區內之事實。再者，原處分
    機關自查獲聲請人違規事實時起迄作成原處分時止，從未依
    行政程序法第102 條規定，給予聲請人陳述意見之機會。是
    以，原處分機關所指之違規漁筏外觀態樣，是否與甲○○號
    漁筏船籍檔案照片相符，聲請人於系爭處分作成前，根本無
    表示意見之機會，足認系爭處分於原處分機關未補正程序瑕
    疵前，其合法性顯有疑義。次查，原處分機關於95年6 月1
    日作成系爭處分後，隨即於同日通知漁港安檢機關禁止聲請
    人出海作業，致聲請人及其家屬現今生計，頓失所柱。又原
    處分機關作成處分前，並未給予聲請人陳述意見之機會，致
    聲請人因不知原處分機關認定違規事實所憑之證據，究係為
    何，而無從立即提出訴願理由。是聲請人雖已依法向原處分
    機關申請閱覽本案卷宗，為訴願理由提出依據；然則，聲請
    人於法定期間提起訴願救濟至訴願機關作成訴願決定之時程
    至少需耗時3 月至5 月，縱日後經訴願機關調查證實原處分
    機關所認違規船筏外觀形式與聲請人所有之甲○○號船籍檔
    案照片不符，證明聲請人確無違規行為，惟此期間聲請人無
    法工作導致家庭生計陷入困境之損害，已難回復。是以，系
    爭處分實質內容乃限制剝奪聲請人賴以生存之工作權，此對
    於聲請人之自由權利限制，實屬重大且急迫。而原處分機關
    所指違規事實之違法性，對於公眾利益之侵害乃屬輕微，且
    亦非為維護重大公共利益所必要者。為此，請鈞院衡量聲請
    人自由權利遭系爭處分限制剝奪之程度，遠大於系爭處分所
    欲維持之公益，爰依訴願法第93條第2 項、第3 項規定，請
    准許於訴願機關作成本件訴願決定前，暫予停止執行，以期
    權衡云云。
三、經查：
（一）漁業法第10條第1 項規定「漁業人違反本法或依本法所發
      布之命令時，中央主管機關得限制或停止其漁業經營，或
      收回漁業證照1 年以下之處分；情節重大者，得撤銷其漁
      業經營之核准或撤銷其漁業證照。」另高雄縣政府為保障
      漁業安全，依漁業法第8 條第1 項及第54條第5 款公告之
      「高雄縣漁筏經營漁業種類及隨筏船員最高人數暨安裝引
      擎馬力數最高限制標準」規定：隨筏船員最低人數為1 人
      ，又依行政院農業委員會94年2 月4 日農授漁字第094132
      0023號令訂定之「涉案違規利用優惠漁業動力用油案件處
      理流程及處分基準」規定：「配置船員人數不足、或未配
      置漁撈作業機具、或配置之漁撈作業機具老舊不堪使用、
      或未備海上生活物資等，且停泊公共水域未從事漁撈作業
      者，第3 次經查獲者，收回漁業執照1 年；繳回該違規部
      分補貼款；函移稅捐機關追繳免稅款；由受理繳照之地方
      政府核處取消補助油槽，原（新）船主均不得再申請設置
      補助油槽。」。
（二）查原處分機關於94年5月11日、6月8日、6月23日，分別查
      獲聲請人將船籍編號CTR-KH-1361 甲○○號漁筏停泊於高
      雄縣林園鄉高屏溪林園堤防河濱公園河川行水區內，未配
      置船員，且未實際從事漁撈作業；且高雄縣政府於接獲取
      締單位移送取締資料，已於95年2 月22日以府農漁字第09
      50033249號函，限期請聲請人提出說明並檢具相關事證，
      惟未獲聲請人檢具相關事證資料提出說明各情，有高屏溪
      流域管理委員所送現場稽查紀錄表、取締照片、高雄縣政
      府95年2 月22日府農漁字第0950033249號函、掛號郵件收
      件回執等資料可稽，是相對人認定聲請人所有該漁筏經查
      獲3 次違規未配置船員，且未實際從事漁撈作業，相對人
      衡酌聲請人之違規情節，核予收回漁業執照1 年之處分，
      尚難謂有原行政處分之合法性顯有疑義之情事。
（三）另查上述收回「甲○○」號漁筏領有之漁業執照1年之行
      政處分，如予以執行，聲請人縱使受有損害，尚非不得以
      金錢賠償而回復，並無將發生難以回復損害或有何急迫之
      情事，核與前揭停止執行之要件不符，聲請人聲請停止執
      行，不應准許。
四、依行政訴訟法第104 條、民事訴訟法第95條、第78條裁定如
    主文。
中    華    民    國    95    年    7    月     5     日
                  第六庭審判長法  官  黃清光
                              法  官  曹瑞卿
                              法  官  許瑞助
上正本證明與原本無異。
如不服本裁定，應於送達後10日內向本院提出抗告狀（須按他造
人數附繕本）。
中    華    民    國    95    年     7    月    5     日
                              書記官  吳芳靜


司法院資訊處製作；財團法人民間司法改革基金會備份。
